【裁判字號】    98,審交訴,15
【裁判日期】    980821
【裁判案由】    肇事遺棄罪等
【裁判全文】
臺灣桃園地方法院刑事判決            98年度審交訴字第15號
公  訴  人  臺灣桃園地方法院檢察署檢察官
被      告  甲○○ 原名張運.
上列被告因肇事遺棄等案件，經檢察官提起公訴（98年度偵字第
1451號），被告於準備程序進行中，就被訴事實為有罪之陳述，
經本院告知簡式審判程序意旨，並聽取當事人之意見後，本院合
議庭裁定依簡式審判程序審理，判決如下：
    主  文
甲○○服用酒類，不能安全駕駛動力交通工具而駕駛，處有期徒
刑月；又因過失致人於死，處有期徒刑拾月；又駕駛動力交通
工具肇事，致人死亡而逃逸，處有期徒刑拾月。應執行有期徒刑
壹年陸月。緩刑參年，緩刑期間付保護管束，並應向指定之公益
團體、地方自治團體或社區提供壹佰貳拾小時之義務勞務。
    事  實
一、甲○○於民國（下同）97年12月7日凌晨3時許，在桃園縣中
    壢市○○路某處，已因飲用酒類後達不能安全駕駛動力交通
    工具之程度（吐氣所含酒精濃度每公升0.59毫克），仍自前
    開地點駕駛車牌號碼5823-PN 號自用小客車上路，行經桃園
    縣楊梅鎮○○路82號旁時，原應注意汽車行進中，駕駛人應
    注意車前狀況，隨時採取必要安全措施。而依當時情形，並
    無不能注意之情事，竟疏未注意車前狀況，於同日凌晨4 時
    5 分許因酒後已無法安全操控車輛，貿然行駛於該路段，致
    擦撞當時行走於該路段之陳福基，造成陳福基受有頭部外傷
    併頸椎骨折之傷害。詎甲○○明知駕車肇事致人受傷，其於
    肇事後竟未協助傷者就醫、救護及其他必要之措施，亦未向
    警察機關報告或留下姓名俾便聯絡，復未留在現場等候警方
    處理，反而基於肇事逃逸之犯意，即駕車往龍潭方向逃逸而
    去，終致陳福基因受創過重，於同日上午5 時許，經送醫急
    救後仍不治死亡。嗣經警調取上開路段之監視錄影後，而循
    線查獲甲○○，並以酒精測試器測得甲○○吐氣中酒精濃度
    為每公升0.59毫克，始悉上情。
二、案經陳福基之妻陳楊雲月訴由臺灣桃園地方法院檢察署檢察
    官相驗後自動檢舉偵查起訴。
    理  由
一、本案被告甲○○所犯之罪，均非法定刑為死刑、無期徒刑或
    最輕本刑3 年以上有期徒刑之罪，亦均非高等法院管轄第一
    審之案件，而被告於準備程序中就被訴事實已為有罪之陳述
    ，經本院告知簡式審判程序之旨，並聽取被告與公訴人之意
    見後，本院合議庭乃依刑事訴訟法第273 條之1 第1 項規定
    ，裁定由受命法官獨任進行簡式審判程序，合先敘明。
二、上開犯罪事實，業據被告甲○○於本院審理時坦承不諱，且
    有道路交通事故現場圖、道路交通事故調查報告表（一）（
    二）、酒精濃度檢測單、警製之刑法第185 條之3案 件測試
    觀察紀錄表、汽車駕駛人酒後生理協調平衡檢測記錄卡各1
    份、車禍現場暨車輛鑑識照片34張及監視器錄影翻拍照片2
    張附卷足資憑明，足徵被告前開自白核與事實相符，應堪採
    信。又被害人陳福基確因本件車禍死亡，亦經臺灣桃園地方
    法院檢察署檢察官督同檢驗員到場相驗屬實，並製有勘（相
    ）驗筆錄、檢驗報告書、相驗屍體證明書各1 件及相驗照片
    12張等在卷可稽。按汽車行駛時，駕駛人應注意車前狀況，
    並隨時採取必要之安全措施；汽車駕駛人飲酒後吐氣所含酒
    精成份超過每公升0.25毫克以上者，不得駕車，道路交通安
    全規則第94條第3 項、第114 條第2 款分別定有明文，被告
    甲○○駕駛上開車輛，於前揭時、地，行經上開肇事路段，
    依法即負有前開注意義務。被告自應遵守上開規定，謹慎駕
    車，以維行車安全及避免危險發生，而參之當時天候及路況
    ，又無不能注意之情事，此有前揭調查報告表在卷可佐，被
    告竟疏未注意在飲用酒類後，於肇事當時其吐氣所含酒精成
    分每公升已逾0.25毫克之酒醉狀態下，仍駕駛上開車輛上路
    ，且因酒後導致注意力、判斷力減弱，致駕駛上開車輛疏未
    注意車前狀況，而肇致本件事故，其有疏未盡其應注意之義
    務而有過失，至為明顯。足認被告確已達於不能安全駕駛動
    力交通工具程度猶仍駕車，而致被害人陳福基確因本件車禍
    而死亡，是被害人陳福基之死亡結果，與被告之過失行為具
    有相當因果關係，被告自應負過失致死罪責。次按刑法第18
    5 條之4 駕駛動力交通工具肇事致人死傷而逃逸罪之立法目
    的，乃為維護交通，增進行車安全，促使當事人於事故發生
    時，能對被害人即時救護，減少死傷，以保護他人權益並維
    護社會秩序，且依道路交通管理處罰條例第62條規定，駕駛
    汽車肇事致人受傷或死亡，汽車駕駛人有採取救護或其他必
    要措施並向警察機關報告之義務，由此可知，因汽車駕駛人
    之故意、過失肇事致人傷亡者，汽車駕駛人本即負有救護義
    務。本件被告駕駛車輛與被害人發生撞擊致被害人受傷，依
    當時之情形，被告對被害人當場受有傷害應有認識，其竟未
    採取救護或其他必要措施，並向警察機關報告，即逕行駕車
    離去其違背上開道路交通管理處罰條例第62條規定，而有刑
    法第185 條之4 肇事逃逸犯行甚明。綜上所述，被告自白顯
    與事實相符，足堪採信，是本件事證明確，被告犯行均堪認
    定，自應依法論科。
三、核被告甲○○所為係犯所為係分別犯刑法第185 條之3 之服
    用酒類，不能安全駕駛動力交通工具而駕駛罪、刑法第276
    條第1 項之過失致死罪及刑法第185 條之4 之肇事遺棄罪。
    又被告係酒醉駕車致被害人死亡，就其所犯過失致死罪部分
    ，應依道路交通管理處罰條例第86條第1 項之規定，加重其
    刑。被告所犯上開三罪，主觀歸責要件不同，行為互殊，應
    分別論罪，併合處罰。爰審酌被告酒醉駕車造成被害人死亡
    ，過失之情節極其重大，顯危及道路交通安全，欠乏尊重其
    他用路人生命、財產安全之觀念，復於肇事後猶未及時施以
    必要之急救逕自離去，惡性非輕，惟念及被告犯後坦承犯行
    、尚有悔意，且已與被害人之家屬達成和解，被害人之家屬
    並願意原諒被告之意，兼衡其品行、生活狀況、智識程度等
    一切情狀，分別量處如主文所示之刑，並定其應執行之刑，
    本院並參酌上情，足見其乃因一時失慮，致罹刑章，經此偵
    審程序及刑之宣告，當知所警惕，信無再犯之虞，因認所宣
    告之刑，以暫不執行為適當，併予宣告緩刑3 年，緩刑期間
    付保護管束，並應向指定之公益團體、地方自治團體或社區
    提供120小時之義務勞務，俾收啟新及惕儆之雙效。
據上論斷，應依刑事訴訟法第273 條之1 第1 項、第299 條第1
項前段，刑法第185 條之3 、第185 條之4 、第276 條第1 項、
第51條第5 款，第74條第1 項第1 款、第2 項第5 款、第93條第
1 項第2 款，道路交通管理處罰條例第86條第1 項，刑法施行法
第1條 之1 第1 項、第2 項前段，判決如主文。
本案經檢察官蔡如惠到庭執行職務。
中    華    民    國    98    年    8     月    21    日
                        刑事庭    法  官  劉為丕
以上正本證明與原本無異。
如不服本判決，應於判決送達後10日內向本院提出上訴狀（應附
繕本），其未敘述上訴理由者，應於上訴期間屆滿後20日內補提
理由書狀於本院，上訴於臺灣高等法院。
                                  書記官  陳淑瓊
中    華    民    國    98    年    8     月    21    日
附錄本案論罪科刑依據之法條：
刑法第185條之3
服用毒品、麻醉藥品、酒類或其他相類之物，不能安全駕駛動力
交通工具而駕駛者，處1 年以下有期徒刑、拘役或科或併科15萬
元以下罰金。
中華民國刑法第185條之4
駕駛動力交通工具肇事，致人死傷而逃逸者，處六月以上五年以
下有期徒刑。
中華民國刑法第276條第1項
因過失致人於死者，處 2 年以下有期徒刑、拘役或 2 千元以下
罰金。


司法院資訊處製作；財團法人民間司法改革基金會備份。
